臺灣高等法院刑事判決　　　　　　　 94年度交上易字第298號
上　訴　人　臺灣新竹地方法院檢察署檢察官
被　　　告　甲○○
上列上訴人因被告過失致死等案件，不服臺灣新竹地方法院94年
度交訴字第39號，中華民國94年9月30日第一審判決（起訴案號
：臺灣新竹地方法院檢察署94年度撤緩偵字第26號），提起上訴
，本院判決如下：
    主  文
上訴駁回。
    事  實
一、甲○○於民國（下同）93年7月24日22時許，在桃園縣新屋
    交流道附近某釣蝦場飲酒至23時許，於翌日凌晨零時許，明
    知酒後已無法安全駕駛交通工具，且甫因酒後駕車遭吊銷汽
    車駕駛執照，無駕駛執照不應駕駛車輛，竟仍駕駛其舅舅陳
    德山所有車牌號碼JW-8662號自用小貨車，搭載舅媽及舅媽
    之三名女兒，沿台三線由龍潭往關西方向行駛，於同年月25
    日4時10分許行經台三線南下57.5公里之外側車道時，適有
    羅丹騎乘車號BB7-303號機車在其右前方行駛，甲○○原準
    備超越羅丹之機車，因當時內側車道後方仍有車輛，無法切
    入，甲○○於是鳴按喇叭及閃大燈，促使羅丹注意並讓路，
    然甲○○應注意汽車在同一車道行駛時，除擬超越前車外，
    後車與前車應保持隨時可以煞停之距離；並應注意車前狀況
    ，而依當時情況，天候晴、夜間有照明、柏油路面乾燥、無
    缺陷、且無障礙物、視距良好，並無不能注意之狀況，甲○
    ○竟與前車未保持適當距離，致往前撞及羅丹所騎乘車號
    BB7-303號機車，使羅丹倒地受有頭部外傷合併出血，甲○
    ○立即請車上朋友打電話報警，並留在現場待警方到場後主
    動向其表示願意接受裁判，羅丹則由救護車送往桃園敏盛綜
    合醫院龍潭分院救治，惟延至93年7月25日5時15分仍宣告不
    治死亡，嗣經警員對甲○○測試呼氣酒精濃度達每公升0.25
    公克，顯然已不能安全駕駛交通工具。
二、案經羅丹之母乙○○訴由新竹縣警察局新埔分局報請臺灣新
    竹地方法院檢察署檢察官相驗後偵查起訴。
    理  由
一、被告於警詢、偵查、原審、本院坦承上揭犯罪事實，且查：
(一)、被告坦承之詞與被害人羅丹之母乙○○指訴羅丹因車禍受傷
    不治死亡之情節（相卷第9頁），大致相符。
(二)、復有道路交通事故現場圖、道路交通事故調查報告表、酒精
    測定紀錄表、汽車駕駛人酒後生理協調平衡檢測紀錄、舉發
    違反道路交通管理事件通知單及事故現場照片22張在卷可稽
    （相卷第10至20頁、21頁、22頁、24頁、25頁）。
(三)、被害人羅丹確因本件車禍導致受有頭部外傷合併出血等傷害
    ，經送醫急救手術後，延至93年7月25日5時15分，仍因頭部
    外傷合併出血而不治死亡等情，有敏盛綜合醫院龍潭分院診
    斷證明書在卷可佐，復經臺灣新竹地方法院檢察署檢察官會
    同法醫師相驗屬實，並製有勘驗筆錄、相驗屍體證明書、驗
    斷書及相驗照片五張附卷足憑。
(四)、按汽車駕駛人有飲用酒類後，吐氣所含酒精濃度超過每公升
    0.25毫克情形者，不得駕車；汽車行駛時，駕駛人應注意車
    前狀況及兩車併行之間隔，並隨時採取必要之安全措施；又
    汽車在同一車道行駛時，除擬超越前車外，後車與前車之間
    應保持隨時可以煞停之距離，道路交通安全規則第114條第2
    款及第94條第1項、第3項分別定有明文，被告甲○○曾領有
    駕駛執照之駕駛人，應知此規定，其駕車行經肇事地點之台
    三線南下57.5公里之外側車道時，本應注意遵守上開規定，
    且依卷附前揭道路交通事故調查報告表所載，於事故當時之
    天候晴、夜間有照明、柏油路面、路面乾燥、路面無缺陷無
    障礙、視距良好等情形，並無不能注意情事，被告仍酒後駕
    駛，且因酒後注意力及控制能力減低、反應能力減緩，疏未
    保持隨時可煞停距離，且注意車前狀況及採取必要安全措施
    ，肇致本件車禍發生，顯已不能安全駕駛動力交通工具，且
    其駕駛行為亦有過失，此與台灣省竹苗區車輛行車事故鑑定
    委員會鑑定意見書鑑定結果相同，足徵被告之過失行為與被
    害人死亡，有相當因果關係。
(五)、綜上，被告之自白與事實相符，本件事證明確，被告犯行堪
    予認定，應依法論科。
二、論罪科刑部分：
(一)、被告甲○○酒後明知已無安全駕駛動力交通工具能力，仍駕
    駛前開自用小貨車，核其此部分所為，係犯刑法第185條之3
    之服用酒類不能安全駕駛動力交通工具而駕駛罪。另被告酒
    後已無安全駕駛動力交通工具能力，仍駕上開車輛，且因酒
    後注意力減低、反應能力變慢，而疏未保持隨時煞停之距離
    、注意車前狀況及採取必要之安全措施，以致煞避不及，而
    於肇事路段撞擊被害人所騎機車，造成被害人傷重不治死亡
    ，核其此部分所為，係犯刑法第276條第1項之過失致人於死
    罪。被告所犯前揭二罪間，一為故意犯、一為過失犯，犯意
    各別行為互殊，應分論併罰。被告於飲酒後，呼氣中酒精濃
    度高達每公升0.25毫克之酒醉狀態下，且無照駕車肇事，因
    而致人死亡，致須負刑事責任，應依道路交通管理處罰條例
    第86條第1項之規定，就上開過失致人於死罪之部分，加重
    其刑。被告肇事後，於有偵查權限之機關及公務員發覺其過
    失致人於死之犯罪前，即主動向到場處理之員警自承肇事並
    自願接受裁判之事實，業據被告陳明在卷，並有新竹縣警察
    局道路交通事故肇事人自首情形紀錄表附卷可參，是被告就
    過失致人於死罪部分已符自首之要件，應依刑法第62條前段
    之規定減輕其刑，並先加後減之。
(二)、原審認被告罪證明確，並適用刑事訴訟法第273條之1第1項
    、第299條第1項前段，道路交通管理處罰條例第86條第1項
    ，刑法第185條之3、第276條第1項、第62條前段、第41條第
    1 項前段、第2項、第51條第5款，罰金罰鍰提高標準條例第
    1 條前段、第2條之規定，審酌被告之品行、智識程度、明
    知酒後駕車對於全體用路人之生命、身體、財產法益所生危
    害非輕，且前於93年6月間因酒後駕車遭吊銷駕駛執照（被
    告於警詢中供述，且有道路交通事故調查報告表二駕駛資格
    情形欄記載明確，相宗第7頁、第9頁），仍不知警惕、無視
    於交通安全規則所科予之注意義務，酒後猶貿然駕車上路；
    惟已坦承犯行，並與被害人家屬達成調解（93年調偵字第
    152 號第1頁之新竹縣關西鎮調解委員會調解書）之犯後態
    度及被害人因本件車禍而死亡等一切情狀，分別就被告甲○
    ○服用酒類，不能安全駕駛動力交通工具而駕駛部分，量處
    有期徒刑月，並諭知如易科罰金，以佰元折算壹日，就
    被告過失致人於死部分，量處有期徒刑陸月，並諭知如易科
    罰金，以佰元折算壹日。且定應執行有期徒刑捌月，並諭
    知如易科罰金，以佰元折算壹日。
(三)、經核原判決認事用法並無不合，量刑之諭知均屬妥適，檢察
    官循告訴人之請，以：「被告甲○○雖曾於民國93年12月8
    日與告訴人在關西調解委員會達成調解，並約定賠償新臺幣
    （下同）八十萬元予告訴人，惟被告僅給付四十五萬元，其
    中三十五萬元雖約定分十二期給付，然被告取得調解書後，
    佯稱有分期給付之誠意，除再給付現金二萬元外，其餘各期
    均未再給付，並行蹤不明。雖於審理時再次佯稱願付清尾款
    ，因此獲致輕刑及易科罰金之判泱，惟被告獲知上開判決後
    ，又再次拒絕付款，足見被告係屬狡黠之人，原判決僅論處
    有期徒刑三月、六月之判決，實難收警惕之效果，更有輕縱
    之嫌」等詞，提起上訴，然查，「量刑輕重，係屬事實審法
    院得依職權自由裁量之事項，苟已斟酌刑法第57條各款所列
　　情狀而未逾越法定刑度，不得遽指為違法（72年台上字第66
　  96號）」、「刑事審判旨在實現刑罰權之分配正義，故法院
    對於有罪被告之科刑，應符合罰刑相當之原則，使輕重得宜
    ，罰當其罪，此所以刑法第57條明定科刑時，應審酌一切情
    狀，尤應注意該條所列10款事項，以為科刑輕重之標準，並
    賦予法院裁量權。而判決於科刑之理由，如僅載稱審酌刑法
    第57條所規定一切情狀，因如此記載，僅為法律抽象之一般
    規定，並未說明各該事項之具體情形，其量刑是否妥適無從
    據以斷定，自有判決理由未備之違法（91年度台上字第5295
    號）」、「原判決於量刑時，已就上訴人之犯罪情節及上訴
　　人犯罪後之態度，已與被害人家屬成立和解，賠償損害等一
  　切情狀，予以綜合考量，並依累犯及自首之規定加減其刑後
    ，在法定刑內科處其刑。上訴意旨既未指摘原判決科刑有何
　　違背法令，單純就科刑輕重為爭執，並請求依刑法第59條酌
  　減其刑，自非適法之第三審上訴理由（74年台上字第52 36
    號）」，本件原審判決詳細記載量刑審酌之事由，經核於法
    並無不合，至於被告雖未依調解條件給付，然告訴人得持調
    解書，依法定程序處理，是檢察官以前詞提起上訴，指摘原
    判決不當，為無理由，應予駁回。
據上論斷，應依刑事訴訟法第368條，判決如主文。
本案經檢察官侯千姬到庭執行職務。
中　　華　　民　　國　　94　　年　　12　　月　　21　　日
　　　　　　　　　刑事第十七庭  審判長法　官  鄭文肅
　　　　　　　　　　　　　　　　　    法　官  林瑞斌
　　　　　　　 　 　　　　　　　　　　法　官  施俊堯
以上正本證明與原本無異。
不得上訴。
                                      書記官  陳彥蕖
中　　華　　民　　國　　94　　年　　12　　月　　21　　日
附錄：本案論罪科刑法條全文
中華民國刑法第185條之3
服用毒品、麻醉藥品、酒類或其他相類之物，不能安全駕駛動力
交通工具而駕駛者，處一年以下有期徒刑、拘役或三萬元以下罰
金。
中華民國刑法第276條第1項(過失致死罪)
因過失致人於死者，處二年以下有期徒刑、拘役或二千元以下罰
金。
